【裁判字號】    99,聲,416
【裁判日期】    991105
【裁判案由】    聲明異議
【裁判全文】
臺灣臺北地方法院民事裁定               99年度聲字第416號
異  議  人  甲○○
相  對  人  台灣台北地方法院公證處
上列相對人間聲明異議事件，本院裁定如下：
    主  文
異議駁回。
異議程序費用由異議人負擔。
    理  由
一、聲明異議意旨略以：異議人之父親陳海曾以授權書，授權其
    子女陳添、陳義宏、陳玉美及異議人共同行使「陳尪公祭祀
    公業」派下員身分之一切權利義務，並持該授權書向相對人
    申請認證，經相對人於民國98年12月9日以98年度認字第014
     001513號認證無誤（下稱系爭授權書）。詎陳添及陳義宏
    為排除陳玉美及異議人之繼承人地位，復於99年10月6日，
    ，由陳義宏攜同陳海至鈞院公證處，提出另一真實不明、授
    權由陳義宏全權處理上開祭祀公業相關爭議事件之授權書，
    向相對人請求認證，經相對人作成99年度認字第015 000966
    號公證書（下稱系爭公證書）在案。然陳海高齡已90歲，患
    有老人癡呆症，視力模糊不清並為文盲，顯不具判斷事理之
    能力，且同案件已反覆授權認證四次，陳添及陳義宏等人之
    行為是否有違法或不當，顯屬可疑，公證人辦理公證事務時
    ，竟未考慮上情，逕予同意認證，因而剝奪聲請人應有之權
    益，爰依公證法第16條，以關係人身份提出異議，請求確認
    系爭授權書是否仍屬有效，及系爭公證書是否違法等語。
二、本院公證處意見書則以：系爭公證書之作成，係由授權人陳
    海親自至公證處請求認證「授權書」，公證人審核授權人陳
    海之身分證件後，即就授權書之內容，詢問是否為授權人之
    意思表示，並使授權人陳海當面於授權書簽名，符合公證法
    第15條第1項及第101條第1項前段之規定，是公證人辦理本
    件公證並無公證法第16條所稱之違法或不當，本件異議顯無
    理由。
三、按請求人或利害關係人，認為公證人辦理公證事務有違法或
    不當者，得提出異議，公證法第16條第1項定有明文。本件
    異議人請求確認系爭授權書之效力，並未表明相對人就該授
    權書作成認證有何違法或不當之情形，與該條所定異議制度
    係就違法或不當認證提供救濟之立法目的不合，此部分異議
    自非合法。至異議人主張系爭公證書之作成有違法不當之情
    事一節，則無非係以陳海不具判斷事理能力、及陳添、陳義
    宏申請認證目的係為排除異議人之繼承權，係屬不法等語為
    據，惟按公證事件程序屬非訟事件程序之一環，公證人認證
    時，係以形式上要件是否具備予以審查為已足，並無確定實
    體上法律關係存否之效力，如異議人對實體法律關係有爭執
    時，應另行提起訴訟，以資解決。查陳海於99年10月6日係
    由本人至本院公證處就授權書辦理認證等情，為異議人所不
    爭，陳海既係親向於相對人表明授權意旨，並當場於該授權
    書上簽名，形式要件即已完備，相對人審查無誤後准予公證
    ，尚無何等違法或不當之處。異議人如就授權契約之實體關
    係有爭執，揆諸前揭說明，自應另行起訴確認，並非本院公
    證處所得審認，亦非本件異議所得解決。從而，聲請人之聲
    明異議為無理由，應予駁回。
四、依民事訴訟法第95條、第78條裁定如主文。
中    華    民    國    99    年    11    月    5     日
                  民事第三庭  法  官  吳若萍
以上正本係照原本作成。
如不服本裁定應於送達後10日內向本院提出抗告狀，並繳納抗告
費新臺幣1,000元。
中    華    民    國    99    年    11    月    5     日
                              書記官  劉英權

司法院資訊處製作；財團法人民間司法改革基金會備份。
